【裁判字號】    97,交聲,1475
【裁判日期】    980123
【裁判案由】    違反道路交通管理處罰條例聲明異議
【裁判全文】
臺灣士林地方法院交通事件裁定        97年度交聲字第1475號
原處分機關  交通部公路總局臺北區監理所宜蘭監理站
異  議  人  甲○○
即受處分人
上列異議人即受處分人因違反道路交通管理處罰條例案件，對原
處分機關交通部公路總局臺北區監理所宜蘭監理站民國97年9 月
4 日所為之處分（原處分案號：宜監字第裁43-CS0000000號），
聲明異議，本院裁定如下：
    主  文
原處分撤銷。
甲○○不罰。
    理  由
一、原處分意旨略以：異議人即受處分人甲○○所有車牌號碼55
    69-DQ 號自用一般小客車（下稱上開自小客車），於民國97
    年6 月2 日16時35分，停放於臺北縣汐止市○○路57巷，因
    有「在禁止臨時停車處所停車」之違規事實，應依違反道路
    交通管理處罰條例第56條第1 項第1 款之規定，裁處異議人
    罰鍰新臺幣900 元。
二、異議意旨略以：異議人於96年2 月5 日即已搬遷戶籍地址至
    汐止市，致無法接獲本件舉發通知單，異議人離鄉從宜蘭北
    上工作，過去因租屋而經常更換居住處所，深知無法於第一
    時間接獲舉發通知單之困擾，異議人建議應儘速修法，將「
    通訊住址」列為收受舉發通知單之法定送達處所。再舉發通
    知單符合「公文」之定義，應依公文送達之規定，而非仍依
    道路交通管理處罰條例中之車籍地址為法定送達處所。又本
    案違規地點乃紅、白實線相鄰僅不到1 米寬道路側段，依道
    路交通標誌標線號誌設置規則規定，白實線設於路側者作為
    車輛停放線；道路與交通狀況有變更時，應增設必要之標誌
    、標線、號誌，並將不必要之標誌、標線、號誌同時清除，
    且應經常維護，保持清晰完整及有效性能。異議人認本件白
    實線為早期道路適用，無法滿足本案違規地點道路之條件，
    故建議刪除白實線作為車輛停放限規定，以符合道路現況使
    用原則，為此，爰依法聲明異議，請求撤銷原處分等語。
三、按道路交通管理處罰條例第90條規定：「違反本條例之行為
    ，自行為成立之日起；行為有連續或繼續之狀態者，自行為
    終了之日起，逾三個月不得舉發。」，又違反道路交通管理
    事件統一裁罰標準及處理細則第11條第1 項規定：「行為人
    有本條例之情形者，應填製舉發違反道路交通管理事件通知
    單（以下簡稱通知單），並於被通知人欄予以勾記，其通知
    聯依下列規定辦理：一、當場舉發者，．．．應於填記通知
    單後將通知聯交付該駕駛人或行為人簽名或蓋章收受之；拒
    絕簽章者，仍應將通知聯交付該駕駛人或行為人收受，並記
    明其事由及交付之時間；拒絕收受者，應告知其應到案時間
    及處所，並記明其事由與告知事項，視為已收受；．．．。
    四、逕行舉發者，應按已查明之資料填註車牌號碼、車輛種
    類、車主姓名或地址，並於通知單上方空白處加註逕行舉發
    之文字後，由舉發機關送達被通知人。」，因之，舉發手續
    是否完成，仍應以舉發之意思表示送達於受處分人為要件。
    另按處理違反道路交通管理事件，有關文書送達之程序，準
    用行政程序法送達之規定；違反道路交通管理事件統一裁罰
    標準及處理細則第5 條定有明文。而行政程序法中對於文書
    送達，其第72條第1 項規定：「送達，於應受送達人之住居
    所、事務所或營業所為之。但在行政機關辦公處所或他處會
    晤應受送達人時，得於會晤處所為之」，合先敘明。
四、本件異議人即受處分人甲○○所有之上開自用小客車，於97
    年6 月2 日16時35分，停放於臺北縣汐止市○○路57巷，經
    臺北市政府警察局汐止分局逕行舉發其有在禁止臨時停車處
    所停車之違規行為，而填製臺北縣政府警察局北縣警交CS00
    00000 號舉發違反道路交通管理事件通知單（下稱系爭舉發
    通知單）。經查，系爭舉發通知單於97年6 月30日，以掛號
    郵遞方式向異議人位於「宜蘭縣蘇澳鎮○○街32巷10號」車
    籍地址為送達後，因未獲會晤本人，亦無受領文書之同居人
    、受雇人或應送達處所之接收郵件人員，而將系爭舉發通知
    單寄存於蘇澳郵局，並作送達通知書2 份，1 份黏貼於應受
    送達人門首，另1 份置於受送達處所信箱或適當位置，以為
    送達，此有臺北縣政府警察局送達證書1 份在卷可按。惟異
    議人於96年2 月5 日即遷入臺北縣汐止市○○路59巷45號3
    樓居住，有個人基本資料查詢結果1 份附卷為憑，足認異議
    人於原舉發單位送達系爭舉發通知單時之住所地，並非上址
    車籍地址，故原舉發機關未予查知異議人確實住居所後改依
    正確地址送達，而逕依上址車籍地址為寄存送達，尚難認已
    有合法送達。是系爭舉發通知單並不符合上揭行政程序法送
    達之規定，即不能認為已完成舉發，縱認原處分機關將本件
    裁決書送達異議人時，已完成舉發之動作，然本件違規事實
    係發生於97年6 月2 日，距本件異議人收受本件裁決書之日
    期即97年9 月8 日，此有原處分機關送達證書1 份在卷可考
    ，已逾3 個月之期間，依上揭道路交通管理處罰條例第90條
    前段之規定，仍不得舉發。
五、綜上，原處分機關逕予為如上開處分，裁處異議人罰鍰，即
    有違誤。異議人據以系爭舉發通知單未經合法送達為由，聲
    明異議為有理由，自應由本院裁定撤銷原處分，並諭知異議
    人不罰。
據上論斷，應依道路交通管理處罰條例第87條第2 項，道路交通
案件處理辦法第20條前段，裁定如主文。
中    華    民    國    98    年    1     月    23    日
                         交通法庭 法  官  王美玲
以上正本證明與原本無異。
如不服本裁定，應於裁定送達後5日內向本院提出抗告狀。
                                  書記官  蔡昀潔
中    華    民    國    98    年    1     月    23    日


司法院資訊處製作；財團法人民間司法改革基金會備份。
